臺灣臺東地方法院民事裁定
110年度事聲字第6號
異  議  人
即  債權人  日盛國際商業銀行股份有限公司

法定代理人  黃錦瑭  


相  對  人
即  債務人  魏瑞成  
上列當事人間因消費者債務清理事件之更生執行事件，異議人對
本院司法事務官於民國110年3月4日以109年度司執消債更字第28
號所為之裁定提出異議，本院裁定如下：
    主  文
異議駁回。　 
　  理  由
一、按關於更生或清算之程序，除本條例別有規定外，準用民事
    訴訟法之規定，消費者債務清理條例（下稱消債條例）第15
    條定有明文。次按司法事務官處理事件所為之處分，與法院
    所為者有同一之效力；當事人對於司法事務官處理事件所為
    之終局處分，得於處分送達後10日之不變期間內，以書狀向
    司法事務官提出異議；司法事務官認前項異議有理由時，應
    另為適當之處分；認異議為無理由者，應送請法院裁定之；
    法院認第一項之異議為有理由時，應為適當之裁定；認異議
    為無理由者，應以裁定駁回之，民事訴訟法第240條之3、第
    240條之4條第1項前段、第2項至第3項亦分別定有明文。經
    查，本件相對人聲請更生，前經本院以109年度消債更字第7
    號裁定相對人於民國109年5月15日下午3時起開始更生程序
    （下稱系爭更生裁定），嗣本院司法事務官以109年度司執
    消債更字第28號更生事件（下稱系爭更生執行事件）進行更
    生程序，並於110年3月4日裁定認可更生方案（下稱原裁定
    ），經異議人於同年3月9日收受送達後，於同年3月15日對
    原裁定提出異議，經司法事務官認其異議無理由而送請本院
    裁定，核與上開條文規定相符，先予敘明。
二、異議意旨略以：相對人任職於天喜商行，每月收入新臺幣（
    下同）23,800元，加計保單解約金攤提72期，合計每月收入
    為24,317元；又相對人每月必要支出，依110年衛生福利部
    公告每人每月最低生活費15,946元加計其配偶扶養費3,000
    元後為18,946元，其每月收入減支出後餘額尚有5,371元，
    依消費者債務清理事件應行注意事項第27條第1項第1款之規
    定，該餘額10分之9應用於清償，是相對人應提出每月4,834
    元之清償方案，始屬公允。然相對人僅提出每期清償金額為
    1,517元之清償方案，難認其已盡力清償，原裁定對此清償
    方案為認可，亦有所違誤。為此，爰依法提出異議，請求廢
    棄原裁定等語。
三、本院之判斷：
  ㈠按債務人有薪資、執行業務所得或其他固定收入，依其收入
    及財產狀況，可認更生方案之條件已盡力清償者，法院應以
    裁定認可更生方案；債務人之財產有清算價值者，加計其於
    更生方案履行期間可處分所得總額，扣除自己及依法應受其
    扶養者所必要生活費用後之餘額，逾10分之9已用於清償者
    ，視為債務人已盡力清償，消債條例第64條第1項前段、第6
    4條之1第1款分別定有明文。
  ㈡經查，相對人於系爭更生執行事件中提出：「自認可更生方
    案裁定確定之次月起，以1個月為1期，共72期，每期清償1,
    517元，總清償金額為109,224元，無擔保及無優先權債權人
    受清償比例1.66% 」之更生方案，嗣經本院司法事務官以原
    裁定認可相對人所提之更生方案等情，業據本院調閱系爭更
    生執行事件卷宗查核屬實。
  ㈢異議人雖主張原裁定認可之更生方案中，相對人每期清償金
    額未達其每月收入減支出後餘額之10分之9，未符合「盡力
    清償」之要件等語。惟查：
    ⒈本院於系爭更生裁定中，因相對人主張其目前個人每月之
      必要支出費用14,866元，另因其主張配偶因疾病無法工作
      ，需聲請人負擔每月房租5,500元，而認定相對人每月個
      人必要支出費用為20,366元等情，有該裁定附卷可稽(見
      系爭更生裁定卷第97頁）。足認上揭相對人每月個人必要
      出支費用20,366元中，原未包含其配偶之扶養費。又相對
      人配偶既因疾病無法工作，而相對人依民法第1116條之1
      規定本對其配偶負有扶養義務，且依相對人所主張此部分
      之扶養費金額僅為3,000元，遠低於衛生福利部公告110年
      度臺東縣每人每月最低生活費13,288元之標準，本院認此
      配偶扶養費之支出亦屬相對人每月必要支出費用。從而，
      相對人於系爭更生執行程序中主張其每月個人必要出支費
      用為23,366元(計算式：20,366＋3,000＝20,366)，應屬合
      理。
    ⒉從而，原裁定所認可之更生方案中，相對人已將其任職於
      天喜商行之每月薪資23,800元，扣除上揭每月必要支出費
      用23,366元之餘額434元全數用於清償，再加計保單解約
      金37,223元後，相對人於原裁定所認可之更生方案期間(
      共72期）可處分所得總餘額為68,471元，每期應清償金額
      僅為951元（計算式：【〈434×72〉＋37,223】÷72＝951，小
      數點以下四捨五入）。而相對人於原裁定認可之更生方案
      中，所提出之「每期清償金額1,517元，共72期，可處分
      所得總餘額為109,224元（1,517×72＝109,224），總清償
      比例為1.66%」之更生方案，其每期清償金額已高於上揭
      其實際應清償之金額，足認相對人清償比例已逾消債條例
      第64條之1第1款視為債務人已盡力清償之要件，依消債條
      例第64條第1項前段之規定，法院即應以裁定認可更生方
      案。
四、綜上所述，原裁定以相對人所提更生方案之條件視為相對人
    已盡力清償，復查無相對人有何消債條例條例第63條第1項
    或第64條第2項所定不應認可之消極事由存在，逕依該條例
    第64條第1項裁定認可相對人所提更生方案，核無不合。異
    議人指摘原裁定不當，聲明異議並求予廢棄原裁定，為無理
    由，應予駁回。
五、爰裁定如主文。
中　　華　　民　　國　　110 　年　　6 　　月　　9   　日
                  民事第一庭  法　官　李立青
以上正本係照原本作成。
如不服本裁定應於送達後10日內向本庭提出抗告狀，並繳納抗告
費新臺幣1,000元。
中　　華　　民　　國　　110 　年　　6 　　月　　9 　　日
                              書記官  劉雅文